臺灣臺中地方法院交通事件裁定　　　 100年度交聲字第1178號
原處分機關　交通部公路總局臺中區監理所
異　議　人
即受處分人　張國仁
上列異議人即受處分人因違反道路交通管理處罰條例案件，對於
交通部公路總局臺中區監理所如附表所示之裁決書，聲明異議，
本院裁定如下：
    主    文
異議均駁回。
    理    由
一、原處分機關意旨略以：聲明異議人即受處分人（下稱受處分
    人）張國仁所有車牌號碼B7-3289號自用小客車，分別於附
    表編號1至5所示之時間、地點、違規事實，經臺中市警察局
    交通隊（現已改制為臺中市政府警察局交通警察大隊）製開
    附表編號1至5所示之違反道路交通管理事件通知單逕行舉發
    。受處分人未於期限內到案，本所遂依附表編號1至5所示裁
    決書之罰鍰金額處罰，逾期則依裁決書處罰主文規定裁處等
    語。
二、聲明異議意旨則以：受處分人在收到第1次違規單時，就開
    始小心駕駛，未敢超速50公里，隔了一段時間，不知牌照被
    吊銷，去監理站查違規，才知道又違規4次，心中有異，每
    次開車經過都會低速，怎會又拍到，且此4次又未收到舉發
    通知單及照片為證，是否國家缺錢，猛開罰單，不了解百姓
    賺錢的辛苦，以為善良百姓好欺負，希望有圖有證據，繳了
    費用，認為是真實的，沒話可講等語。
三、按受處分人，不服道路交通管理處罰條例第8條主管機關所
    為之處罰，得於接到裁決書之翌日起20日內，向管轄之地方
    法院聲明異議；又交通法庭認聲明異議不合法律上之程式或
    其異議權已經喪失者，應以裁定駁回之，但其不合法律上之
    程式可補正者，應先定期命為補正，逾期不補正者，即予駁
    回，道路交通管理處罰條例第87條第1項、道路交通事件處
    理辦法第17條分別定有明文。而上開20日之期間乃法定不變
    期間，如遲誤該期間，法院自應以聲明異議不合法律上程式
    ，且屬無從補正，裁定駁回之。次按處理違反道路交通管理
    事件，有關文書送達之程序，依行政程序法之規定，違反道
    路交通管理事件統一裁罰基準及處理細則第5條訂有明文；
    又送達，於應受送達人之住居所、事務所或營業所為之；於
    應送達處所不獲會晤應受送達人時，得將文書付與有辨別事
    理能力之同居人、受僱人或應送達處所之接收郵件人員；送
    達，不能依前2條規定為之者，得將文書寄存送達地之地方
    自治或警察機關，並作送達通知書2份，1份黏貼於應受送達
    人住居所、事務所、營業所或其就業處所門首，另1份交由
    鄰居轉交或置於該送達處所信箱或其他適當位置，以為送達
    。前項情形，由郵政機關為送達者，得將文書寄存於送達地
    之郵政機關，行政程序法第72條第1項前段、第73條第1項、
    第74條第1項、第2項分別定有明文。
四、經查，受處分人之戶籍地址自96年5月11日起即設於「臺中
    市○區○○路2段63之3號」，迄今未遷出，此有受處分人之
    個人基本資料查詢結果在卷可稽，而附表編號1至4所示之裁
    決書於99年1月18日、附表編號5所示之裁決書於99年1月14
    日，分別經原處分機關以掛號郵寄受處分人設於前揭處所，
    因未獲會晤應受送達人，亦無受領文書之同居人、受僱人或
    接收郵件人員，遂將各該裁決書於99年1月18日、99年1月14
    日辦理寄存送達於送達地之臺中雙十路郵局，並作送達通知
    書2份，1份黏貼於上址門首，另1份置於該址信箱或其他適
    當位置，以為送達等情，有上開裁決書及送達證書各5份附
    卷可憑，復為受處分人所不爭執，自已生合法送達之效力。
    本件受處分人於收受上開裁決書後，遲至100年3月18日始具
    狀提出於原處分機關聲明異議，此有聲明異議狀上公路總局
    臺中區監理所之收文章可佐，本件聲明異議顯已逾法定期限
    。揆諸前揭法條之說明，受處分人逾期聲明異議，其聲明異
    議即屬不合法律上之程式，且無從補正，應予駁回。
五、復按法院受理有關交通案件，關於聲明異議之處理，準用刑
    事訴訟法之規定，道路交通管理處罰條例89條、道路交通事
    件處理辦法第3條定有明文。故法院就起訴之案件，須先就
    程序法上為形式之審理，調查起訴之要件是否具備，再進為
    實體上之審理，若起訴欠缺訴訟要件，即應為程序上之判決
    ，無庸審查其實體事項，而為實體判決之必要。查聲明異議
    之法定期間為自收受送達證書翌日起算20日，已如前述；而
    該法定期間為法院實體裁判所須之訴訟要件，故受處分人所
    為之聲明異議期間既已逾越法定期間，顯已欠缺訴訟所必須
    之要件，則依前開說明，本件聲明異議既欠缺訴訟要件，本
    院即無庸就受處分人聲明原裁定機關所為處分適法與否為實
    體審查，而為實體裁判，附此敘明。
六、據上論斷，應依道路交通管理處罰條例第87條第2項，道路
    交通事件處理辦法第17條，裁定如主文。
中    華    民    國   100    年    4     月    20    日
                  交通法庭  法  官  許月馨
上正本證明與原本無異。
如不服本裁定，應於送達後五日內，向本院提出抗告狀。
                            書記官  黃美雲
中    華    民    國   100    年    4     月    20    日
附表：
┌─┬───────┬────────┬────────┬───────┬────────┐
│編│舉發單位      │違規時間（民國）│違規事實        │裁決書裁決日期│裁罰主文（新臺幣│
│  │              │                │                │及字號        │）              │
│號├───────┼────────┼────────┼───────┤                │
│  │舉發違規單號  │違規地點        │舉發違反法條（道│裁決書送達時間│                │
│  │              │                │路交通管理處罰條│、方法        │                │
│  │              │                │例）            │              │                │
├─┼───────┼────────┼────────┼───────┼────────┤
│1 │臺中市警察局（│98年8月12日17時 │限速50公里，經檢│99年1月12日   │一、罰鍰2,400元 │
│  │現已改制為臺中│22分            │定合格儀器測照，│中監違字第裁  │整，並依同條例第│
│  │市政府警察局）│                │時速77公里，超速│60-G9H128345號│63條第1項記違規 │
│  │              │                │27公里（20以上未│              │點數1點，罰鍰限 │
│  │              │                │滿40）          │              │於99年2月11日前 │
│  ├───────┼────────┼────────┼───────┤繳納。          │
│  │中市警交字第  │臺中市○○路○段 │第40條          │99年1月18日寄 │二、上開罰鍰逾期│
│  │G9H128345號   │126之1號        │                │存送達        │不繳納者，依法移│
│  │              │                │                │              │送強制執行。    │
├─┼───────┼────────┼────────┼───────┼────────┤
│2 │臺中市警察局（│98年8月5日10時04│限速50公里，經檢│99年1月12日   │一、罰鍰2,400元 │
│  │現已改制為臺中│分              │定合格儀器測照，│中監違字第裁  │整，並依同條例第│
│  │市政府警察局）│                │時速79公里，超速│60-G9H124425號│63條第1項記違規 │
│  │              │                │29公里（20以上未│              │點數1點，罰鍰限 │
│  │              │                │滿40）          │              │於99年2月11日前 │
│  ├───────┼────────┼────────┼───────┤繳納。          │
│  │中市警交字第  │臺中市○○路○段 │第40條          │99年1月18日寄 │二、上開罰鍰逾期│
│  │G9H124425號   │126之1號        │                │存送達        │不繳納者，依法移│
│  │              │                │                │              │送強制執行。    │
├─┼───────┼────────┼────────┼───────┼────────┤
│3 │臺中市警察局（│98年8月3日9時38 │限速50公里，經檢│99年1月12日   │一、罰鍰2,400元 │
│  │現已改制為臺中│分              │定合格儀器測照，│中監違字第裁  │整，並依同條例第│
│  │市政府警察局）│                │時速81公里，超速│60-G9H125104號│63條第1項記違規 │
│  │              │                │31公里（20以上未│              │點數1點，罰鍰限 │
│  │              │                │滿40）          │              │於99年2月11日前 │
│  ├───────┼────────┼────────┼───────┤繳納。          │
│  │中市警交字第  │臺中市○○路○段 │第40條          │99年1月18日寄 │二、上開罰鍰逾期│
│  │G9H125104號   │126之1號        │                │存送達        │不繳納者，依法移│
│  │              │                │                │              │送強制執行。    │
├─┼───────┼────────┼────────┼───────┼────────┤
│4 │臺中市警察局（│98年6月26日10時0│限速50公里，經檢│99年1月13日   │一、罰鍰2,400元 │
│  │現已改制為臺中│分              │定合格儀器測照，│中監違字第裁  │整，並依同條例第│
│  │市政府警察局）│                │時速77公里，超速│60-G9H101401號│63條第1項記違規 │
│  │              │                │27公里（20以上未│              │點數1點，罰鍰限 │
│  │              │                │滿40）          │              │於99年2月12日前 │
│  ├───────┼────────┼────────┼───────┤繳納。          │
│  │中市警交字第  │臺中市○○路○段 │第40條          │99年1月18日寄 │二、上開罰鍰逾期│
│  │G9H101401號   │126之1號        │                │存送達        │不繳納者，依法移│
│  │              │                │                │              │送強制執行。    │
├─┼───────┼────────┼────────┼───────┼────────┤
│5 │臺中市警察局（│98年7月23日9時14│限速50公里，經檢│99年1月12日   │一、罰鍰2,400元 │
│  │現已改制為臺中│分              │定合格儀器測照，│中監違字第裁  │整，並依同條例第│
│  │市政府警察局）│                │時速76公里，超速│60-G9H119578號│63條第1項記違規 │
│  │              │                │26公里（20以上未│              │點數1點，罰鍰限 │
│  │              │                │滿40）          │              │於99年2月11日前 │
│  ├───────┼────────┼────────┼───────┤繳納。          │
│  │中市警交字第  │臺中市○○路○段 │第40條          │99年1月14日寄 │二、上開罰鍰逾期│
│  │G9H119578號   │126之1號        │                │存送達        │不繳納者，依法移│
│  │              │                │                │              │送強制執行。    │
└─┴───────┴────────┴────────┴───────┴────────┘